臺灣桃園地方法院刑事判決　　　　　　　 96年度易字第874號
公　訴　人　臺灣桃園地方法院檢察署檢察官
被　　　告　乙○○
選任辯護人　劉楷律師
上列被告因詐欺案件，經檢察官提起公訴（95年度偵字第18132
號），本院判決如下：
    主  文
乙○○無罪。
    理  由
一、公訴意旨略以：被告乙○○係設於桃園縣大園鄉○○路9 之
    1 號之勝順纖維股份有限公司（下稱勝順公司）之實際負責
    人，明知勝順公司受民國93年8 、9 月間桃園地區大停水之
    影響，公司已慘淡經營、周轉困難，勝順公司設於第一商業
    銀行蘆洲分行、日盛商業銀行中壢分行、台灣中小企銀大園
    分行之支票帳戶並分別於94年3 月、4 月間陸續退票，其已
    無資力，竟仍意圖為自己不法所有之概括犯意，自94年1 月
    27日起至同年6 月3 日止，多次代表勝順公司向甲○○所經
    營之順全油品有限公司（下稱順全公司）購買燃料油，甲○
    ○不疑有他，陸續將燃料油載運至勝順公司，總計數量為1,
    005KL 、價值高達新台幣（下同）854 萬1,375 元，連同積
    欠之運費，共計866 萬1,975 元。甲○○屢向被告乙○○請
    求給付貨款，被告乙○○均以各種理由延欠，甲○○乃於94
    年8 月間向台灣桃園地方法院民事庭申請假扣押，經法院以
    94年度裁全字第4780號准予假扣押，並於94年8 月29日執行
    假扣押程序，始發現勝順公司內之生產設備及生財器具均非
    勝順公司所有，只好撤回假扣押聲請，嗣被告乙○○保證該
    廠房內之機械設備為勝順公司所有，並應允將勝順公司廠房
    內之機械設備以500 萬元價款賣予甲○○以抵償貨款，雙方
    並於94年9 月26簽立機器買賣契約書，惟上開機械設備仍不
    足抵償勝順公司積欠之貨款，被告乙○○又於94年10月15
    日將其所經營同樣設於桃園縣大園鄉○○路9 之1 號之在成
    實業有限公司（下稱在成公司）廠內之機械設備，連同上開
    勝順公司之機械設備，以850 萬元之價格出售予甲○○以抵
    償貨款，雙方並簽立買賣合約書，詎被告乙○○事後均未依
    約履行，甲○○至此始知受騙，因認被告乙○○涉犯刑法第
    339 條第1 項之詐欺取財罪嫌云云。
二、證據能力之判斷：
  (一)「被告以外之人於審判外之陳述，雖不符前四條之規定，而
    經當事人於審判程序同意作為證據，法院審酌該言詞陳述或
    書面陳述作成時之情況，認為適當者，亦得為證據。」刑事
    訴訟法第159 條之5 第1 項定有明文。
  (二)檢察官及被告乙○○對於本院認定犯罪事實所引用之證據方
    法，均未爭執證據能力，並同意作為證據（見本院卷第45頁
    、第68頁），本院審酌其作成時之情況，認為並無不適當之
    情事，均得作為證據。
三、按犯罪事實應依證據認定之，無證據不得認定犯罪事實；且
    不能證明被告犯罪者，應諭知無罪之判決，刑事訴訟法第15
    4 條第2 項、第301 條第1 項分別定有明文。又告訴人之指
    訴，係以使被告受刑事訴追為目的，是其陳述是否與事實相
    符，仍應調查其他證據以資審認（最高法院52年台上字第13
    00號判例參照）。又認定不利於被告之事實，需依積極證據
    ，茍積極證據不足為不利於被告事實之認定時，即應為有利
    於被告之認定，更不必有何有利之證據（最高法院30年上字
    第816 號判例參照）。次按刑法第339 條第1 項詐欺罪之成
    立，以意圖為自己或第三人不法所有，以詐術使人將本人或
    第三人之物交付為要件，所謂以詐術使人交付，必須被詐欺
    人因其詐術而陷於錯誤，若其所用方法，不能認為詐術，亦
    不致使人陷於錯誤，即不構成該罪（最高法院46年台上字第
    260 號判例參照）。
四、本件公訴人認被告乙○○涉有刑法第339 條第1 項之詐欺取
    財罪嫌，係以被告乙○○之供述、順全公司送貨單67張、法
    務部票據信用資訊連結作業系統查詢明細表、94年9 月26日
    機器買賣合約書、94年10月15日買賣合約書、94年度執全字
    第2421號保全程序卷宗部分影本為其主要論據。訊據被告固
    供承伊係設於桃園縣大園鄉○○路9 之1 號之勝順公司之實
    際負責人，93年8 、9 月間桃園地區大停水影響勝順公司之
    經營，公司始發生周轉困難。而伊自94年1 月27日起至同年
    6 月3 日止，向甲○○所經營之順全公司購買燃料油及連同
    積欠之運費，共計866 萬1,975 元。伊將勝順公司廠房內之
    機械設備以500 萬元價款賣予甲○○以抵償貨款，雙方並於
    94年9 月26日公證後簽立機器買賣契約書，惟上開機械設備
    仍不足抵償勝順公司積欠之貨款，伊又於94年10月15日將其
    所經營同樣設於桃園縣大園鄉○○路9 之1 號之在成公司廠
    內之機械設備（即上開勝順公司之機械設備），以850 萬元
    之價格出售予甲○○以抵償貨款，雙方並簽立買賣合約書之
    事實不諱，然堅決否認有詐欺取財之犯行，辯稱：伊與告訴
    人做生意有3 、4 年以上，因為公司周轉不靈，所以支票跳
    票，後來伊有以現金、客票支付，且伊有簽發伊名義之本票
    予告訴人，因為要還錢所以將機器設備賣給告訴人，該經公
    證之契約所載機器設備確為伊所有，伊與告訴人有簽立機器
    租賃契約書，但告訴人將機器轉賣案外人李德隆，而李德隆
    來拆伊之機器，伊有報警，因此無法生產，伊欠甲○○錢是
    事實，但伊沒有詐騙他。91年間伊與甲○○每月交易金額約
    3 百多萬元，後來公司廠房遷到大園後，伊與甲○○每月交
    易金額約4 百多萬元，於94年前付款均正常，伊工廠均有營
    運及生產，然伊被客戶倒債，為了公司能繼續經營，伊又接
    單營業，但最後應收帳款有1 億多元都被倒了或被扣款，伊
    才無法清償告訴人，伊無施用詐術等語。經查：
  (一)證人即告訴人甲○○於偵查中證述：「（問：順全油品跟勝
    順何時開始交易？）跟他交易有2 、3 年，從92年開始有交
    易，剛開始貨款有付，但從93年開始付款就不太正常。「（
    問：94年1 月起叫貨有無異常？）沒有特別異常。」、「（
    問：94年1 月之前的貨款是否都清了？）因為已經清償，只
    差1 百多萬。」等語（詳95年度偵字第18132 號偵查卷第14
    5 頁），復於本院審理時證述：「（問：你在偵查中稱是92
    年間與被告開始交易，剛開始貨款有付，但自93年開始付款
    就不太正常，是否正確？）正確。」、「（問：你前稱92年
    開始被告即跟你有生意往來，到93年間才付款異常，是否如
    此？）是。」、「（問：你稱到94年1 月之前貨款只差你1
    百多萬元，有何意見？）對，我在檢察官那裏是照實講，現
    在我忘了。」、「（問：自92年你與被告做生意開始，到94
    年1 月，被告的付款是否都正常？）都算正常，如有跳票，
    他會補錢回來，只是後來愈欠愈多。」等語（詳本院96年10
    月24日審判筆錄），而卷附送貨單67紙（見95年度他字第27
    90號卷第14頁至第30頁）確係自94年1 月間起始陸續積欠貨
    款未付，足認被告與告訴人有長期之交易往來，被告於94年
    1 月前均正常付款之情。
  (二)又證人即告訴人甲○○於本院審理時證述：「（問：你有無
    前往被告位於大園鄉○○路9 之1 號的廠房查看過？）有，
    送油去的時候有看到，營業狀況沒有問題，看起來生意很好
    ，被告跟我說錢讓他緩一緩，工廠都還在做，機器也還在調
    動。」、「（問：你到被告工廠看過，是否知道被告在做什
    麼？）我知道是染整。」、「（問：被告工廠上班工人約有
    多少？）我沒有算，我看到的有很多人，有幾十個人。」、
    「（問：被告用你的油是用在何機台？）鍋爐。」、「（問
    ：你是何時查悉被告有週轉不靈的情形？）到跳票時才知道
    ，因為他之前營運看起來很正常，貨物載出載入。」「（問
    ：當初你賣被告公司燃料油是因為看被告公司是正常而且有
    獲利的公司？）是。」等語（詳本院96年10月24日審判筆錄
    ），而依卷附送貨單67紙（見95年度他字第2790號卷第14頁
    至第30頁）所載送貨日期自94年1 月27日至94年6 月3 日所
    送燃料油計67車次，可知被告公司雖受桃園地區大停水影響
    ，然於94年間仍正常營運生產，且所購燃料油均供染整鍋爐
    之用。
  (三)再證人即告訴人甲○○於本院審理時證述：「（問：你方才
    稱93年間開始被告的付款就不太正常，為何又在94年1 月起
    到6 月3 日還願意與被告交易？）我相信被告可以幫我做起
    來。被告告訴我他一定會付給我，又說工廠的機器會拿來給
    我抵押。被告說他現在搬去大園那邊，現在沒有錢，會慢慢
    還給我。」、「（問：你有無前往被告位於大園鄉○○路9
    之1 號的廠房查看過？）有，送油去的時候有看到，營業狀
    況沒有問題，看起來生意很好，被告跟我說錢讓他緩一緩，
    工廠都還在做，機器也還在調動。」等語（詳本院96年10月
    24日審判筆錄），並有公證書、機器買賣契約書、機器租賃
    契約書（見95年度交查字第879 號卷宗第46頁至第53頁）在
    卷可憑，堪認被告公司於94年1 月起雖周轉困難，然仍有營
    運而有應收貨款，並有價值5 百萬元之機器設備足供清償債
    務，尚非無資力。
  (四)至於被告與告訴人先後於94年9 月26日、94年10月15日簽立
    機器買賣契約書以抵償貨款，該契約是否履行僅涉被告事後
    是否清償民事債務，尚難遽予推論被告乙○○於訂約之初，
    有何施用何詐術致告訴人陷於錯誤之情事，附此敘明。
四、綜上可知，被告與告訴人有長期之交易往來，被告於94年1
    月前均正常付款，被告公司雖受桃園地區大停水影響，然於
    94年間仍正常營運生產，且所購燃料油均供染整鍋爐之用，
    被告公司於94年1 月起雖周轉困難，然仍有營運而有應收貨
    款，並有價值5 百萬元之機器設備足供清償債務，尚非無資
    力，是被告乙○○雖有上開積欠貨款未付之事實，然客觀上
    尚不能證明其於訂約之初有施以詐術行為，主觀上亦難認被
    告有不法所有之意圖，不能僅以被告乙○○積欠貨款未付之
    事實，即遽以認定被告有何詐騙之行為，是本件純屬民事糾
    葛，告訴人應另循民事途逕求償，尚難遽對被告以刑法之詐
    欺罪責相繩。此外，復查無其他積極之證據，足認被告有告
    訴人所指之詐欺犯行，被告犯罪即屬不能證明，揆諸首揭法
    律規定及說明，本件應諭知被告乙○○無罪之判決。
據上論斷，應依刑事訴訟法第301 條第1 項，判決如主文。
本案經檢察官丁俊成到庭執行職務。
中　　華　　民　　國　　96　　年　　11 　　月　　7　　日
                 刑事第六庭  審判長法  官   黃梅淑
                                   法  官   錢建榮
                                   法  官   宣玉華
以上正本證明與原本無異。
如不服本判決，應於判決送達後10日內向本院提出上訴狀（應附
繕本），上訴於臺灣高等法院。
　　　　　　　　　　　　　　     　書記官　楊郁馨
中　　華　　民　　國　　96　　年　　11　　 月　　8 　日
